最高法院刑事判決　　　　　　九十六年度台上字第一三九二號
上　訴　人　甲○○
選任辯護人　施習盛律師
上列上訴人因違反槍砲彈藥刀械管制條例案件，不服台灣高等法
院中華民國九十六年一月三日第二審判決（九十五年度上訴字第
四一三一號，起訴案號：台灣板橋地方法院檢察署九十四年度偵
字第二０七三七號），提起上訴，本院判決如下：
    主  文
上訴駁回。
    理  由
按刑事訴訟法第三百七十七條規定，上訴於第三審法院，非以判
決違背法令為理由，不得為之。是提起第三審上訴，應以原判決
違背法令為理由，係屬法定要件。如果上訴理由狀並未依據卷內
訴訟資料，具體指摘原判決不適用何種法則或如何適用不當，或
所指摘原判決違法情事，顯與法律規定得為第三審上訴理由之違
法情形，不相適合時，均應認其上訴為違背法律上之程式，予以
駁回。本件上訴意旨略稱：(一)、原判決採內政部警政署刑事警察
局鑑定書之意見，認定在上訴人甲○○住處查獲之扣案改造手槍
具有殺傷力，而為上訴人不利之認定。但該鑑定僅以「性能檢驗
法」為之，而非以「實際試射法」作鑑定，是該扣案槍枝實際上
是否具有殺傷力，仍有疑義。上訴人於原審曾聲請再送原鑑定機
關或其他機關依「實際試射法」鑑定其是否具有殺傷力，原審未
再送鑑定，復未說明不予再鑑定之理由，有調查未盡之違法。(二)
、本件扣案之槍枝依據警方查獲時所拍攝之照片顯示，紙盒內之
槍枝是拆卸後的零件狀態，且沒有彈匣，而依據警方扣押物品目
錄表及移送書之記載，只有改造手槍及海洛因，並未見有子彈，
但承辦警員曾進議於第一審法院作證時，供稱：「查獲時是如照
片所示，這樣就是完整的槍枝，因為每個零件都有。這個槍枝是
已經組裝好的，盒子內還有一顆子彈」等語。核與卷附照片及扣
押物品目錄所示不符，其供述與實情不符。原判決採其證言為斷
罪資料，有認定事實與所採證據不符之違法等語。
惟查原判決認定上訴人有原判決事實欄所記載之犯行，係依憑上
訴人相關供述、證人曾進議、郭金輝於第一審及陳權儀於原審之
證言、卷附扣案槍枝照片、內政部警政署刑事警察局民國九十四
年十二月十日刑鑑字第０九四０一八四三三七號槍彈鑑定書、上
訴人與郭金輝間之電話錄音勘驗筆錄、扣案改造手槍一支等證據
，予以綜合判斷，因而維持第一審論處上訴人未經許可，持有其
他可發射子彈具有殺傷力之改造手槍罪刑之判決，駁回上訴人在
第二審之上訴，已詳予說明其所憑之證據及認定之理由。而以上
訴人雖否認有非法持有扣案改造手槍之犯行，辯稱：扣案改造手
槍查獲時係放在盒子內，該盒子係郭金輝於九十五年十一月二十
八日晚間放置在其住處，伊並不知盒內有槍枝，且該槍枝並未組
裝完成，僅係零件並無殺傷力等語。然查扣案改造手槍，認具殺
傷力，有上開內政部警政署刑事警察局槍彈鑑定書足憑。槍枝鑑
定證人即該局鑑識科物理組組員陳權儀於原審復證稱：本件槍枝
係採性能檢驗法去鑑定，認有殺傷力，該槍前面固定蓋有損壞，
依另外做一個底火進去，結果可以擊發，因此伊認定有殺傷力，
伊鑑定後，請伊局裡資深鑑識人員複驗，也同樣認為有殺傷力。
通常槍枝分解不需工具，不用幾分鐘就可拆解組合等語。證人即
查獲本案之員警曾進議於第一審證稱：在上訴人家中客廳搜索到
改造槍枝，是放在客廳進門左手邊的酒櫃抽屜內，用一個紙盒裝
的，該槍枝已經組裝完成，是完整的槍，只有彈匣還沒有裝上去
，都放在同一個盒子裡面，查獲時槍枝的狀態如卷內照片所示等
語。對照卷附扣案槍枝照片所示，該槍枝為警查獲時即有完整槍
身與槍管，為大部分解，且附有彈匣，包裝在紙盒內，該紙盒內
並塞有紙張、塑膠袋等雜物，足見該扣案槍枝，僅稍加組裝，即
可組合成完整之槍枝，而具有殺傷力。是上訴人所辯扣案槍枝為
警查獲時，僅係零件，無彈匣，尚未組裝完成，無殺傷力云云，
自無可取。又依曾進議上開證言，扣案之改造手槍係放在紙盒內
，藏置於上訴人住處客廳酒櫃抽屜內，而為警查獲等情。上訴人
顯係為掩人耳目，始將槍枝以紙盒包裝，並藏放在酒櫃抽屜之隱
密處，其確有持有該扣案槍枝之犯意甚明。再稽諸上訴人於被查
獲時與郭金輝（綽號「苦瓜」）之電話交談錄音勘驗筆錄內容：
上訴人：「你（郭金輝）昨天拿給我那支有沒有，沒有『籽』（
子彈之意），我『籽』裝進去還是不能打，你說彈匣進去又不能
打。」郭金輝：「哪裏不能打，為什麼不能打，你說幾釐米的。
」上訴人：「九釐米的。」等語以觀，上訴人早已知悉扣案槍枝
之規格，並曾嘗試安裝彈匣加以擊發。所辯不知紙盒內之物係槍
枝云云，亦無可採。次查上訴人所辯扣案槍枝係郭金輝放置其住
處之說，微論其已為郭金輝所堅決否認，郭金輝於第一審證稱：
九十四年十一月二十八日伊沒有到上訴人住處，伊沒有將扣案之
改造手槍交給上訴人保管，或放在其住處。警察查獲伊之前，上
訴人在伊旁邊，說其有殘刑，叫伊幫其扛這條罪，所以警方查獲
伊時，伊才說槍枝是伊寄放的，但在警局作筆錄時，伊覺得這樣
不對，所以就否認槍枝是伊寄放的等語。是上開辯解亦無可採。
況該槍枝縱係他人放置在其住處，其既知情並持有之，有如前述
，亦不影響其犯罪之成立。就上訴人否認犯罪，所辯各節，認係
卸責之詞，不足採信，於理由內予以指駁。所為論斷，均有卷存
資料可資覆按，從形式上觀察，並無所謂違背法令之情形。按當
事人聲請調查之證據如事實審未予調查，又未認其無調查之必要
，以裁定駁回之，或於判決理由予以說明者，其踐行之訴訟程序
，雖屬違法，但此項訴訟程序之違法，必須所聲請調查之證據確
與待證事實有重要之關係，就其案情確有調查之必要者，方與刑
事訴訟法第三百七十九條第十款之「應於審判期日調查之證據」
相當，而為當然違背法令始得為上訴第三審之理由。因之，此項
「調查之必要性」，上訴理由必須加以具體敘明，若其於上訴理
由狀就此並未敘明，而依原判決所為之證據論斷，復足認其證據
調查之聲請，事實審法院縱曾予調查，亦無從動搖原判決就犯罪
事實之認定者，即於判決顯無影響，依刑事訴訟法第三百八十條
之規定，自仍應認其上訴為非合法。查上訴人所持有之扣案改造
手槍具有殺傷力，已據內政部警政署刑事警察局鑑定在卷，並經
實施鑑定之人到庭報告說明甚詳，原審因認事證已臻明確，自無
再調查之必要，因而未依上訴人之聲請再送原機關或其他團體，
改依其他方法鑑定，難認有調查未盡之情形。雖原判決未以裁定
駁回上訴人此部分之聲請，或於理由說明無再送鑑定之必要，有
欠允當，但此部分事實已臻明確，縱再予調查，亦無從動搖原判
決就犯罪事實之認定，即於判決無影響，自不得執為上訴第三審
之理由。又原判決係綜合卷內資料說明上訴人持有之物係具有殺
傷力之改造槍枝，並非槍枝之零件，雖證人曾進議於第一審證稱
：這個槍枝是已經組裝好的，盒子內還有一顆子彈等語。但觀諸
其證言同時供稱：查獲時槍的狀態如卷內照片所示等情。原審並
據此證言，卷內照片及其他相關資料認定扣案之槍枝是屬槍砲彈
藥刀械管制條例所列之可發射子彈具有殺傷力之改造手槍，已於
理由內加以說明，難謂有認定事實與證據不符之情形。且原判決
並未採用曾進議有關查獲一顆子彈之證言，事實亦未記載認定上
訴人持有一顆子彈，上訴意旨執此指原判決違法，難謂係依據卷
內資料執為指摘之合法上訴第三審理由。本件上訴為違背法律上
之程式，應予駁回。
據上論結，應依刑事訴訟法第三百九十五條前段，判決如主文。
中　　華　　民　　國　九十六　年　　三　　月  二十二  日
                      最高法院刑事第一庭
                          審判長法官  董　明　霈
                                法官  林　茂　雄
                                法官  張　祺　祥
                                法官  呂　永　福
                                法官  蘇　振　堂
      本件正本證明與原本無異
                                      書  記  官
中　　華　　民　　國　九十六　年　　三　　月  二十七　日
                                                H
